臺灣高等法院刑事判決　　　　　　 94年度上更(一)字第633號
上　訴　人　臺灣基隆地方法院檢察署檢察官
被　　　告　丙○○
被　　　告　丁○○
被　　　告　戊○○
上　一　人
選任辯護人　柯士斌　律師
被　　　告　乙○○
上訴人因被告被訴誣告案件，不服臺灣基隆地方法院九十年度訴
字第二八一號、九十年訴字第五三一號，中華民國九十二年三月
十日第一審判決（起訴案號：臺灣基隆地方法院檢察署八十九年
度偵字第三六四五號、八十九年度偵字第四九五四號）提起上訴
，經最高法院發回更審，本院判決如左：
    主  文
上訴駁回。
    事  實
一、公訴意旨略以：
  (一)、被告丙○○前任職於臺灣省警政廳（下稱警政廳）刑事警
      察大隊偵查第一隊第五組之偵查員，為依據法令從事公務
      之人員。被告丁○○（原名陳國興）為前中央警察大學行
      政系專任教授，被告丁○○與被告丙○○為同胞兄弟。被
      告戊○○（原名黃月美）自民國八十一年七月一日起經營
      紅玫瑰餐廳（實為有女坐檯陪酒之地下酒家）。被告丁○○與被告戊○○於八十三年十月間結婚後，曾三度結婚又
      三度離婚，最末次二人於八十六年十二月廿二日離婚，唯
      仍同居於基隆市○○區○○路六○號十二樓，繼續維持夫
      妻共同生活。後被告丁○○於八十七年十月廿六日因涉及
      中央警察大學招生弊案，被羈押於臺灣桃園看守所，迄八
      十八年十一月三日保釋出獄，被告丁○○與被告戊○○除
      財務獨立外仍維持著良好關係。
  (二)、被告戊○○因所經營之紅玫瑰酒店，經常收受客人支票，
      票期甚長，缺現金週轉，自八十五年間起即將所取得的支
      票透過會計支付利息予被告丁○○而換取現金週轉（俗稱
      票貼）。而被告丁○○自被告戊○○處票貼所得之客票，
      則專以其設在基隆市第二信用合作社銘傳分社（下稱二信
      銘傳分社）第○一一一五一號、第一九○九號帳戶提示交
      換，後於八十六年間，因甲○○檢舉丁○○經營紅玫瑰酒
      店，故被告丁○○棄用前所使用之金融帳戶，而於八十六
      年十月廿七日透過被告戊○○，以被告戊○○與前夫所生
      之子李玉書之名，在二信銘傳分社開立活期儲蓄存款帳戶
      ，帳號為一八○九九號，復於八十七年九月十四日以被告
      戊○○之侄子黃祺（此人當時為紅玫瑰餐廳之掛名負責
      人）在同分社設立另一活期儲蓄存款帳戶，帳號為一○五
      七號，被告丁○○此後則接續以此二帳戶專供自己提示自
      被告戊○○處票貼收受之支票交換之用。於八十七年九月
      七日前被告丁○○專以第一八○九九號帳戶兌換支票，但
      因八十七年八月十九日因中央警察大學招生弊案遭檢察官
      搜索，恐遭檢調單位查獲此一帳戶，於同年九月十四日起
      （至同年十月廿三日），逐漸將大部分自被告戊○○處票
      貼收受支票改以第一○五七號帳戶提示交換。
  (三)、案外人葉文檳原為甲○○友人，於八十六年間簽發多紙女
      友程春敏（按：程女亦為紅玫瑰酒店之女服務生）帳戶之
      支票多紙借予甲○○，甲○○持往紅玫瑰酒店消費，該消
      費支票亦經被告戊○○交予被告丁○○票貼，因甲○○未
      軋票款而遭退票，於八十六年八月廿二日葉文檳與甲○○
      為此引發爭執，鬧到基隆市警察局第一分局延平街派出所
      （下稱延平派出所），被告丁○○、戊○○夫婦亦前往該
      派出所，並將甲○○自稱值新台幣（下同）百萬元之滿天
      星鑽石勞士力手錶取走抵債，同時承諾交還葉文檳之支票
      及其他簽單，詎被告丁○○、戊○○等食言未還，復將上
      揭支票軋入銀行提示，引發甲○○不滿而於八十六年九月
      十一日及同年十月九日，分向法務部及內政部警政署提出
      檢舉被告丁○○經營地下酒家、違反風紀事。
  (四)、被告丁○○於護悉甲○○四處檢舉其經營酒家，即與妻子
      被告戊○○基於共同之犯意，擬利用胞弟被告丙○○偵緝
      流氓之掃黑專案之職務上機會，彼三人共同意圖為他人受
      流氓處分之犯意連絡，在基隆市某處謀議，安排秘密證人
      於被告丙○○值勤時向其檢舉，再由被告丙○○以跨區查
      辦方式主導甲○○流氓案件之蒐證及提報工作。是於八十
      六年十一月二日，由彼三人預置在紅玫瑰酒店上班已離職
      之服務生被告乙○○（按：被告乙○○於同年一月即離開
      紅玫瑰酒店），利用丙○○在台灣省警政廳刑事警察大隊
      值班之日，自基隆市遠赴台中市檢舉指摘甲○○有流氓行
      為，將甲○○在紅玫瑰酒店及成功小吃店等消費未付清之
      行為，誇大為白吃白喝、強迫簽帳，並虛構恐嚇、暴力逼
      賭、持槍押人逼債等流氓行為，而由知情之被告丙○○，
      以化名「阿文」訊問被告乙○○，並由被告丙○○將其與
      被告丁○○、戊○○預知之基本事實以跨張描述方式，羅
      織構陷甲○○為流氓，而將前述流氓情節登載於檢舉筆錄
      中，謂：基隆市民綽號「蕃薯」之甲○○有流氓行為，其
      指摘甲○○之流氓行為有：(1)經營流動賭場。(2)手下有二
      名悍將，綽號「阿德」、「喬治」，各帶一批手下，負責
      催討賭債，曾對葉文檳、小莉、葉道冠、杜志豫等人持槍
      押人討帳過，且恐嚇商店必須到其賭場捧場，否則必叫手
      下去砸店。(3)蕃薯這批人連續在基隆市成功小吃店、紅玫
      瑰、愛咖啡、銀座西餐廳等強迫簽帳，還恐嚇店家不得向
      其收帳，否則要砸店，要對負責人潑硫酸，無法無天。(4)
      朋友石雪珠（綽號小秋）小姐，不知因何事，住宅也遭他
      們潑汽油縱火，還揚言要殺掉她．．．等流氓情節。
  (五)、後由被告丙○○利用公務之便，以此檢舉筆錄作為甲○○
      有流氓行徑之憑據，於翌（三）日簽呈：「主旨：本隊偵
      辦甲○○（綽號蕃薯）經營流動賭場並教唆手下持槍逼債
      暨恐嚇店家案，擬辦事項，簽請鈞核」、「擬辦：(一)為蒐
      集巫嫌為首之犯罪組織具體不法事證，擬向基隆地檢署聲
      請00－0000000、00000000線電話實施
      通訊監察，俾利瞭解其組織成員並加以控制。(二)派員向被
      害人及店家，積極蒐集該犯罪組織不法事證」，經大隊長
      劉辰雄批可。被告丙○○於八十六年十一月五日持上開簽
      呈影本前往基隆市，抵達非屬上開甲○○流氓案管區之基
      隆市警察局第二分局，尋得其昔日同事時任職該分局刑事
      組長吳澄勳及小隊長李泰河，探其共同辦理之意願，李泰
      河亦為爭取掃黑的辦案績效，於翌（六）日簽呈：「主旨
      ：本組擬與省刑大偵五組共同偵辦甲○○等三人涉嫌組織
      犯罪防制條例、檢肅流氓條例、恐嚇及公共危險等案，擬
      辦事項，簽請核示。」、「說明：一本案係（前本分局安
      瀾橋派出所主管）省刑大偵五組警正偵查員丙○○11.5.
      親至本組請求協辦。二本案通訊監察作業部分由省刑大負
      責…。三本案查證、移送、提報由本分局負責」，經主管
      核可後開始進行查證工作。後於八十六年十一月六日各由
      被告丙○○、戊○○與丁○○先安排由被告戊○○本人、
      葉文檳（按：為該店坐檯小姐程春敏之同居人）、劉宗隆
      （按：為該店的經理），李泰河則找出蔡淑美，由被告丙○○獨自偵訊劉宗隆並製作筆錄，被告丙○○並於李泰河
      訊問被告戊○○、葉文檳、蔡淑美亦在旁陪同訊問，而由
      李泰河製作訊問筆錄，被告丁○○則於被告戊○○接受李
      泰河、被告丙○○訊問時始終在場。後於同年月七日李泰
      河約談郭瑞庭前往基隆市警察局第二分局刑事組辦公室製
      作筆錄，於同年月九日再由李泰河訊問石雪珠（按石女原
      係戊○○酒店的坐檯小姐，與甲○○同居有年，後因故遠
      走台中。係戊○○於同年十一月二日指派已離職員工被告
      乙○○到台中找石女，要求出來作證）並製作筆錄，於同
      年月十四日再由被告戊○○、丙○○與丁○○復安排被告
      戊○○本人、周美雲（改名周美羚，該店之會計）、林淑
      婷接受李泰河偵訊，於李泰河訊問被告戊○○時，被告丙○○、丁○○三人均在場，李泰河訊問周美雲、林淑婷並
      製作筆錄時，被告丙○○亦在現場，於八十七年一月間基
      隆市警察局遂循流氓提報程序提報甲○○為流氓，於八十
      七年一月廿日以甲○○有流氓行為移送臺灣基隆地方法院
      治安法庭審理，被告戊○○等又基於同一誣告之意思，接
      續於八十七年一月廿六日安排石雪珠在宜蘭老家接受李泰
      河、被告丙○○之訊問並製作筆錄，於八十七年二月五日
      被告戊○○為擴大甲○○之流氓犯行，再赴基隆市警察局
      第二分局誣指甲○○持槍恐嚇而誣告甲○○為流氓。嗣經
      臺灣基隆地方法院於八十八年四月廿七日以八十七年度感
      裁字第三號裁定甲○○不付感訓處分，經基隆市警察局提
      起抗告，復由臺灣高等法院於八十八年七月二十日以八十
      八年度感抗字第一一六號裁定抗告駁回確定在案，嗣經甲○○向監察院陳情被構陷提報流氓案而查出上情。
  (六)、案經監察院會議通過調查報告後，函轉最高法院檢察署發
      下偵辦；並經被害人甲○○告訴偵辦，因認被告丙○○、
      丁○○、戊○○、乙○○，均涉犯刑法第一百六十九條第
      一項之誣告罪嫌，又被告丙○○應依刑法第一百三十四條
      前段之規定加重其刑。
二、訊據被告丙○○對於其值日時有受理乙○○至警政廳檢舉甲○○的流氓行為之事實供承不諱，被告丁○○對於甲○○遭
    催討債務被警員帶去派出所處理時，有將一支錶交予其抵債
    之事實供承不諱、被告戊○○對於警員辦理甲○○案件有訊
    問其三次之事實供承不諱，被告乙○○對於有以「阿文」之
    名義到警政廳去檢舉甲○○的流氓行為之事實供承不諱，惟
    均堅決否認有誣告之犯行，且：
  (一)、被告丙○○辯稱：「當初偵辦此案的時候，我是會同基隆
      市第二分局偵辦的，與二分局共同蒐證，當初我們蒐證的
      時候，都是經由被害人他們自己的口述而製作筆錄的，所
      以沒有做什麼秘密證人對照表，他們這些被害人，除了口
      述甲○○的罪狀外，尚提出簽帳單，所以我們才對甲○○
      做一些蒐證的動作，二分局當時有聲請地檢署檢察官蒐證
      ，所以被害人當時也有經過檢察官的複訊，當時我是在台
      中省刑大任職，我們當時省警政廳有成立掃黑專線辦理，
      所以當時除了流氓案件外，甚至有佔用路霸的情形都可以
      專線報案，所以我們是在接受民眾報案之後才受理的，因
      為當天剛好我們偵一隊偵五組值日，所以我才會承辦此案
      ，檢察官起訴的誣告，沒有這個事實，檢察官所指的某處
      ，不知道是在那裡，共同犯意的證據，也不知道在哪裡，
      是何人主導檢舉人的也不知道，消費沒有付清帳款，不算
      白吃白喝，要算多少消費才是白吃白喝，這部分檢舉也沒
      有交代清楚，本案的主要被害人，我都不認識，又說我羅
      織告訴人的罪行，被害人的筆錄我都沒有參與主導，另外
      被害人所提出的跳票支票、簽單也不是我偽造的，警訊筆
      錄也不是我與李泰河事先做好的，我沒有羅織告訴人的罪
      行，我也沒有會同戊○○去聯絡石雪珠，我沒有聯絡安排
      被害人出來製作筆錄。起訴書說我有公報私仇的情形，我
      並沒有公報私仇，這些筆錄是依據被害人所陳述的內容來
      製作，我並沒有就戊○○所陳述的事實製作於乙○○的檢
      舉筆錄內。我並沒有去渲染告訴人的白吃白喝情形，這些
      都是被害人所陳述的。」等語。
  (二)、被告丁○○辯稱：「甲○○在紅玫瑰餐廳確實有白吃白喝
      八十幾萬元，當初有些支票是開票，有些是簽帳單，這些
      案件，省刑大送來大隊裡的時候，我也不知道是何人去報
      案的。當時丙○○是帶了一些二分局的人員到店裡，他們
      當時到店裡的時候，是要問戊○○有關甲○○消費的事情
      ，我當時與戊○○還有婚姻關係，所以我就去關照，打個
      照面就走了，紅玫瑰餐廳是戊○○與他哥哥黃金石共同經
      營的，後來我與戊○○因為金錢上的糾葛，之後我與戊○○就有訴訟，我們後來離婚，我並沒有誣陷甲○○，餐廳
      也不是我開的，甲○○與我之間並沒有債權債務關係，他
      開的票是給戊○○，然後戊○○向我調現，支票退票與我
      無關，我與甲○○沒有什麼仇隙，不用去誣告他，甲○○
      有向警察大學檢舉過我有經營紅玫瑰餐廳，中央警察學校
      有會同管區派出所及督察室查過兩次，但是都沒有查到我
      有經營紅玫瑰餐廳的實據，本案其他人及我都有獲不起訴
      處分過，這個案子是告訴人的流氓案件所引起的，一開始
      他是咬定我開酒家，事實上我並沒有開設酒家，從八十六
      年四月份開始，告訴人前後不曉得有多少檢舉案件，到底
      是告訴人誣告我，還是我誣告他，我的部分是告訴人的檢
      舉所寫出來的，就是因為這樣的關係，所以才會不斷的引
      出紛爭，另外本案所有證人的證詞，應該是可以證明告訴
      人的犯罪事實的存在，告訴人與我沒有任何的債務關係，
      我如果誣告他，對我一點實益都沒有，戊○○是我太太、
      丙○○是我弟弟沒有錯，我這樣做，對我根本沒有任何的
      好處，至於戊○○之所以與警方配合，是因為她有七、八
      十萬元被白吃白喝跳票，所以她才與警方配合，我們並沒
      有羅織甲○○的罪名。我如果真的要陷害甲○○，不用如
      此大費周章。我還因為這件案件被警大停職。另告訴人於
      八十六年在告戊○○的時候，就向戊○○店裡的小姐說，
      一定要將我釘死，今天我已與戊○○沒有親屬關係，本件
      是先有報案資料，我哪來的誣告。」等語。
  (三)、被告戊○○辯稱：「我沒有誣告甲○○，我只是配合警察
      辦案的，我沒有主動檢舉的，我只是配合警方查案，他們
      向我查證，丙○○還沒有向我查證之前，延平派出所蘇正
      榮警員就有先來向我查證甲○○的事情，他告訴我，說蔡
      淑美有去舉發成功小吃店的部分，說甲○○有去各餐廳白
      吃白喝，我當時不與蘇先生配合，他還告訴我，說有很多
      家餐廳都有配合說出甲○○的犯行，我當時是認為甲○○
      確實有在我們店裡簽帳很多，我當時是配合警方的辦案，
      丙○○來問我的時候，並不是第一個人向我查證的，在丙○○向我查證甲○○犯行之前，就有多位警員來查證過，
      且甲○○到現在為止，尚有欠我票款未還，我之前有拿過
      甲○○的票向丁○○調現過，但是因為甲○○的票退票，
      丁○○有拿過甲○○的票還給我，我也有與丁○○有過債
      務糾紛，紅玫瑰餐廳是我與我哥哥黃金石一起開的，我哥
      哥八十八年底去世，約一年多的時候我還有獨自一人經營
      ，後來在九十年五、六月的時候，就結束營業。至於甲○○恐嚇的部分，因為甲○○退票的時候，我有向法院告他
      詐欺，甲○○後來有來找我，他每次都是一個人在我們樓
      下徘徊，且都有背著一個長長的東西，我因為有告他，甲○○又有黑道的背景，所以我害怕，我是認為一個正常的
      人不會在凌晨三、四點的時候在我們的店下面徘徊，且甲○○在我告他詐欺的時候，他也有打電話到我店裡，我不
      知道甲○○為何會檢舉丁○○開設紅玫瑰餐廳，警察大學
      人事室有來問過我筆錄，我也不知道我們店裡的乙○○為
      何要去檢舉甲○○。周美雲是我們店裡的會計小姐，乙○○是我們以前的員工，劉宗隆則是我們店裡以前的經理，
      石雪珠是我十幾年前的朋友，她在七十四年的時候，與我
      合夥開設一家卡拉ＯＫ，他不是我的員工，也不是坐檯小
      姐，我在七十八年與他分開之後就沒再與石雪珠聯絡過，
      我只是配合警方辦案，且揭發甲○○的人不是我，而是蔡
      淑美。我們開設餐廳，被他白吃白喝數十萬元，警員來查
      案，我們配合警方查證，卻被起訴誣告，實在是不公平。
      另外甲○○說，他交給我們的手錶是價值百萬的名錶，我
      們也有拿去鑑定，結果那手錶是一支仿冒的假錶，且告訴
      人也提不出手錶的保證單。告訴人說所有的被害人都是在
      我的安排之後與丙○○作筆錄，所有被害人中，我只有認
      識乙○○，他是我過去的員工，石雪珠、蔡淑美，我都不
      認識。這些人，我們都是在開庭的時候才互相瞭解到被甲○○欠債的，起訴的內容並不實在。」等語。
  (四)、被告乙○○辯稱：「當時我聽到廣播檢舉流氓專線，我本
      來要用電話檢舉，但他們說要親自過去，所以我才過去，
      我沒有事先約時間，我是自己跑到台中去的，不是丙○○
      他來找我的，我當時是從基隆撘早上八點多火復興號火車
      ，到台中是上午十點多。我到台中中港路時，我就坐計程
      車到省刑大，當時我坐計程車一百多元，火車車資好像是
      三、四百元，我進入省刑大時，我就告訴櫃台警員，說我
      要報案檢舉，櫃台就將我帶至樓上去，並問我說要檢舉何
      事情。那時我是基於小市○○道甲○○有流氓的行為才去
      檢舉的。我只是認為，我身為一個公民，我有義務去檢舉
      ，如果說連檢舉都有錯的話，那以後還有何人敢去檢舉。
      告訴人經營流動賭場的事情，我忘記是何人告訴我的，我
      是在店裡面酒席間聽到的，但是是何人告訴我的，我已經
      忘記了。有關阿德跟喬治這件事情，甲○○到店裡面消費
      都會跟一些朋友去，『阿德』、『喬治』，甲○○有帶過
      他們二人去店裡喝酒過。關於葉文檳、小莉、葉道冠，杜
      志豫等人的事情，我也是聽他人的傳述，我沒有親自看到
      ，我是聽別人講的，應該也是在店裡面酒席間聽人家講的
      ，忘記是何人講的。蕃薯這批人的事情，在紅玫瑰的部分
      ，是我親自看到的。當時蕃薯這批人到店裡去消費，要借
      錢，還要簽帳，蕃薯這批人是店裡的經理說要簽帳，是向
      當時店裡的經理戊○○及簡董說要簽帳，至於恐嚇部分，
      告訴人當時是向戊○○恐嚇。其他成功小吃店、愛咖啡、
      銀座的事情，是同業間傳述的。我們都四處到處亂跑的，
      我現在實在想不起來。另外小秋被縱火的這件事，是小秋
      自己告訴我的，我只有親自看到甲○○去簽帳這件事，是
      我親眼看到的。當時甲○○，除了要簽帳外，還要向店裡
      借錢，因為甲○○去店裡太多次，我根本不記得是哪次。
      」等語。
三、公訴人認被告丙○○、陳祥威、戊○○、乙○○有前揭犯行
    ，無非係以：(一)告訴人甲○○之指述、(二)基隆市警察局八十
    七年一月二十日以基警刑一字第一六一四號流氓案件移送書
    將告訴人甲○○以涉有五件流氓行為移送原審法院審理，該
    五件事實分別有石雪珠、林淑婷、蔡淑美、戊○○、劉宗隆
    、周美雲、葉文檳、郭瑞庭等人之調查筆錄、相片、簽單、
    支票、基隆市警察局流氓審查小組八十七年一月十九日第一
    次審查初審會紀錄、臺灣省政府警政廳複審認定書、流氓調
    查資料表，並由基隆市警察局將告訴人甲○○移送流氓等資
    料為其主要論據。
四、按「犯罪事實應依證據認定之，無證據不得認定犯罪事實」
    ；又「不能證明被告犯罪或其行為不罰者，應諭知無罪之判
    決」，刑事訴訟法第一百五十四條第二項、第三百零一條第
    一項分別定有明文。次按「認定不利於被告之事實，須依積
    極證據，茍積極證據不足為不利於被告事實之認定時，即應
    為有利於被告之認定，更不必有何有利之證據」，最高法院
    三十年上字第八一六號著有判例可資參照。另「誣告罪之成
    立，須其申告內容完全出於憑空捏造，所告尚非全然無因，
    只因缺乏積極證明致被誣告人不受訴追處罰者尚難遽以誣告
    論罪」；另「誣告罪之成立，以意圖他人受刑事處分，虛構
    事實而向該管公務員申告為要件，故其所訴事實，雖不能證
    明係屬實在，而在消極方面尚無證據證明其確係故意虛構者
    ，仍不能遽以誣告罪論處」；「告訴人所訴事實，不能證明
    其係實在，對於被訴人為不起訴處分確定者，是否構成誣告
    罪，尚應就其有無虛構誣告之故意以為斷，並非當然可以誣
    告罪相繩；又所訴事實，縱屬不能證明係屬實在，而在積極
    方面尚無證據證明其確係故意虛構者，仍不能據以誣告論罪
    ，至若事出有因，僅被申告者犯罪未能積極證明，則祇能以
    證據不足，諭知被申告者無罪或不起訴，尚不能遽行推定申
    告人係屬虛構事實，論以誣告之罪」，最高法院二十年度上
    字第七一七號、四十三年度台上字第二五一號、四十四年度
    台上字第八九二號、四十六年度台上字第九二七號、五十九
    年度台上字第五八一號分別著有判例及最高法院五十三年台
    上字第二九四三號、第三一一六號、八十三年度台上字第五
    一四○號、第五四一○號、第三二一七號、第三○○號、第
    一九五九號、八十四年度台上字第二七一號、八十五年度台
    上字第五四三號、八十六年度台上字第八八六號、第二五八
    四號諸判決，均採同一見解。此外，按「誣告罪之成立，以
    意圖他人受刑事處分虛構事實而向該管公務員申告為要件，
    亦即須其申告內容完全出於憑空捏造，若所告尚非全然無因
    ，祇因缺乏積極證據致被訴人不受訴追處罰者，或因出於誤
    會或懷疑有此事實而為申告，以致不能證明其所訴之事實為
    真實，縱被訴人不負刑責，而告訴人本缺乏誣告之故意，亦
    難成立誣告罪名。故被訴人就其所訴之事實，雖不能證明係
    屬實在，如在積極方面尚無確實證據足以證明其確係故意虛
    構事實者，仍不能遽以誣告罪論處。」最高法院九十二年台
    上字第四七九六號判決亦採同一見解。經查：
  (一)、本件告訴人甲○○遭檢舉涉有流氓行為，係檢舉人蔡淑美
      於八十六年九月十一日接受延平派出所警員蘇振榮訊問而
      製作檢舉筆錄，有檢舉人蔡淑美八十六年九月十一日之檢
      舉筆錄在卷可稽（見八十九年偵字第四九五四號卷第八十
      三頁至第八十五頁），而被告戊○○係遲於八十六年十月
      二十六日才接受延平派出所警員蘇振榮訊問，有戊○○八
      十六年十月二十六日之檢舉筆錄在卷可考，至被告乙○○
      則遲於八十六年十一月二日始至台灣省警政廳刑事警察大
      隊檢舉。
  (二)、至於基隆市警察局八十七年一月二十日以基警刑一字第一
      六一四號流氓案件移送書將被移送人即告訴人甲○○涉有
      五件流氓行為移送原審審理，係以該五件事實分別有石雪
      珠、林淑婷、蔡淑美、戊○○、劉宗隆、周美雲、葉文檳
      、郭瑞庭等人之調查筆錄、相片、簽單、支票、基隆市警
      察局流氓審查小組八十七年一月十九日第一次審查初審會
      紀錄、臺灣省政府警政廳複審認定書、流氓調查資料表等
      為其主要論據（以上資料均已附卷），是以基隆市警察局
      將告訴人甲○○移送流氓，係有石雪珠、林淑婷、蔡淑美
      、戊○○、劉宗隆、周美雲、葉文檳、郭瑞庭等八位證人
      指證，並非僅有被告戊○○一人指證告訴人甲○○有流氓
      行為，且依流氓調查資料表之記載，被告乙○○或其化名
      「阿文」並未被列為該流氓案件之證人或秘密證人，足認
      被告乙○○應非該流氓案件之被害人，僅係檢舉人；雖起
      訴書認被告乙○○係受被告戊○○之囑咐而檢舉、甲○○
      之流氓行為亦必是被告戊○○所教唆、甚至是被告丙○○
      直接就被告戊○○陳述之事實製作於乙○○之檢舉筆錄內
      等節，均為被告丙○○、戊○○、乙○○所否認，亦且起
      訴書認被告丙○○、丁○○、戊○○三人共同意圖為他人
      受流氓處分之犯意連絡，在基隆市「某處」謀議，「安排
      」秘密證人於被告丙○○值勤時向其檢舉，再由被告丙○○以跨區查辦方式主導甲○○流氓案件之蒐證及提報工作
      ，被告乙○○於八十六年十一月二日，利用丙○○在台灣
      省警政廳刑事警察大隊值班之日，自基隆市遠赴台中檢舉
      指摘甲○○有流氓行為乙情，為被告丙○○、丁○○、戊○○、乙○○四人所否認，惟並無積極證據證明被告丙○○、丁○○、戊○○三人有在基隆市某處謀議安排秘密證
      人於被告丙○○值勤時檢舉，則被告丙○○、丁○○、戊○○、乙○○四人是否有誣告之犯行，不無疑義。
  (三)、依基隆市警察局流氓案件移送書所附之證據有：相片十六
      幀、簽單、支票等，茲分別說明如下：
  １、相片十六幀部分相片係石雪珠住處被破壞之情形，參見石
      雪珠住處屋內各房間牆壁、傢俱、電器用品、四處被噴紅
      漆，電視櫃、餐桌被破壞，沙發被用不明利器割壞，由相
      片可知下手者欲對石雪珠恐嚇、洩恨之意味濃厚。
  ２、簽單部分：
    (1)、成功餐廳之簽單三紙、估價單三紙，簽單三紙上記載「
        蕃仔」八十六年三月十七日簽帳一萬一千元、「番仔」
        八十六年四月一日簽帳八千元、「番仔」八十六年四月
        八日簽帳四千五百元。
    (2)、紅玫瑰餐廳部分之簽單八紙，簽單八紙上記載「甲○○
        」八十六年七月一日簽帳一萬六千七百元、八十六年七
        月十二日簽帳一萬四千四百元、八十六年七月十八日簽
        帳一萬五千元、八十六年七月二十四日簽帳一萬五千九
        百元、八十六年七月二十九日簽帳一萬九千八百元、八
        十六年八月四日簽帳二萬二千二百元、八十六年八月十
        日簽帳一萬三千二百元、八十六年八月二十二日簽帳一
        萬九千九百元。
    (3)、愛咖啡餐廳部分之簽單二紙，簽單二紙上記載「甲○○
        」八十六年八月二十日簽帳七千八百元、八十六年八月
        二十一日簽帳一萬一千七百元。
  ３、支票部分：
    (1)、戊○○所提出由「甲○○」背書部分之支票有四紙，發
        票日八十六年九月三十日金額十五萬元、發票日八十六
        年八月十五日金額八萬元、發票日八十六年八月十日金
        額八萬元、發票日八十六年八月二十五日金額十二萬元
        。
    (2)、葉文檳所提出由「甲○○」發票部分之支票有三紙，發
        票日八十五年五月二十日金額五萬元、發票日八十五年
        六月十日金額八萬六千五百元、發票日八十五年六月三
        十日金額八萬一千五百元。
  ４、經統計，告訴人甲○○簽單部分計有簽帳十三筆，金額為
      十八萬一百元，支票票款部分計有七筆，金額為六十四萬
      八千元。而告訴人甲○○於原審法院治安法庭八十七年一
      月二十日訊問時供稱：「我曾至蔡淑美店消費，消費有糾
      紛，我有蔡淑美的支票，她去掛失。我向戊○○借的錢都
      有還，另有跳票的支票，去警局，我以滿天星手錶抵債了
      ，但她沒還支票給我，這是我們金錢糾紛。我於七月間向
      葉文檳借了三張支票分別為十五萬、十五萬、八萬，另外
      三張是程春敏借我的，這也在法院訴訟中。愛咖啡部分欠
      帳都有還了，只尚欠一萬九千多，我只和喬治去過愛咖啡
      一次。」云云；又於八十七年二月十八日供稱：「我在紅
      玫瑰餐廳消費簽帳欠了約一百多萬，我還了剩下尚欠五、
      六十萬，最後我用滿天星手錶給他們抵債，他們收下但未
      將簽單還我，並提自訴告我。蔡淑美是我鄰居常向我借錢
      ，我五月份時尚常去消費，六月份去結帳，她二張票在我
      手上還謊報遺失，我沒有去白吃白喝，她說四月份，我五
      月份、六月份還有去付錢，我有去簽帳，但四月份去結清
      了，五月份又去消費，六月份又去付清，蔡淑美共拿五張
      支票向我借錢，在四、五月份時，前面三張是還我的，後
      二張向我調現，票在我手上又謊報遺失。葉文檳是他自己
      心甘情願借我的。郭瑞庭部分我是欠老板李長峰一萬九千
      多元。我與柯文德是結拜兄弟，葉文檳也是，曾合夥做過
      生意。」云云；是以告訴人甲○○確有與成功餐廳蔡淑美
      、紅玫瑰餐廳戊○○、愛咖啡餐廳郭瑞庭、葉文檳間有簽
      帳、票款等債務糾紛等節，尚非無據。
  ５、證人石雪珠於本院九十三年十一月十日審判程序結證稱：
      「與甲○○有認識，是普通朋友，後來比較親密一點。甲○○開票要我向別人調現，我調不到錢，他就到我家拿汽
      油潑到我身上，是在基隆正信路租的房子潑我汽油。他還
      拿開山刀貼在我的臉頰上。他做這些動作，說沒有調到錢
      ，就要我死得很難看，還要我全家死得很難看。甲○○確
      實有做警詢筆錄中所說的那些事情。我不可能陷害甲○○
      。甲○○對我潑汽油的第二天確實有再來找我對我拳打腳
      踢。是警察主動找我製作筆錄。甲○○在治安法庭開庭之
      前有恐嚇我，他要我調錢，否則就要讓我死得很難看。」
      等語（見本院卷第二卷第三○○頁至第三○六頁）。
  (四)、關於蔡淑美之檢舉甲○○流氓行為，並非係被告戊○○所
      預謀或主導，茲說明如下：
  １、證人蘇振榮即當時詢問蔡淑美、戊○○之延平派出所警員
      於原審到庭結證稱：「當初我們是接獲蔡淑美到派出所報
      案，她是有跟我們同事李金祥（已歿）講，說甲○○在她
      們店裡面消費的情形，因為我們同事對製作這種筆錄比較
      沒有經驗，就向主管侯政德報告，之後就由我去製作筆錄
      ，當時除了我之外，還有我們另一個巡佐呂水淋一起去製
      作筆錄的。我們就是去製作蔡淑美的警詢筆錄，我們製作
      警詢筆錄之前有先去她們店裡面瞭解，甲○○在他們店裡
      消費的情形之後才製作筆錄的。筆錄就如同蔡淑美於八十
      六年九月十一日十七時五十分之筆錄。筆錄內所附的估價
      單及簽帳單總共六張都是由蔡淑美製作筆錄的時候提出來
      給我們的。（問：本件流氓案件是不是就是蔡淑美去派出
      所檢舉的？）是的。（問：製作完筆錄之後如何處理？）
      我們製作完筆錄之後筆錄就先留著，因為蔡淑美有說甲○○有到戊○○的店裡去消費，後來因為我們勤務每天都有
      編排，我就去找戊○○製作筆錄，八十六年十月二十六日
      二十二時零分於基隆市警察局第一分局延平派出所製作筆
      錄，由於我們不是屬於專門辦理此類型的案子，而且我們
      要先去瞭解當事人到店裡面消費的情形，還要另外約時間
      製作筆錄。所以二份筆錄才會相隔那麼久。（問：戊○○
      警詢筆錄內的票據，支票退票理由單是如何提出的？）警
      詢卷內所附之支票、支票退票理由單都是由受訊人戊○○
      應詢的時候提出來附卷的。（問：蔡淑美及戊○○的筆錄
      是否都是依據他們所講的來製作筆錄的？）是的。（問：
      這二份筆錄做完之後如何處理？）我們蒐證是陸陸續續的
      蒐證，我們製作完她的筆錄之後，可能因為勤務上的關係
      ，所以就沒有繼續製作其他的筆錄，我們有將這二份筆錄
      交給主管去處理，詳細情形我也不太清楚，後來好像是因
      為警察局那裡也有在蒐證，我們主管問我們筆錄在哪裡，
      我們就將筆錄交給我們的主管。筆錄交到第一分局，再交
      到警察局，詳細情形我不是很清楚。（問：本件是不是你
      們上級或是有特定人士命令你去偵辦甲○○的流氓案件？
      ）不是，我之所以會接觸這件案件，是因為蔡淑美來檢舉
      ，我們才會去偵辦的，且蔡淑美的店是在忠二路派出所的
      轄區內，只是她住在我們的轄區內而已。（問：你偵辦甲○○流氓案件當中有無其他警察局或相關單位人員及個人
      與你有所接觸，要你如何偵辦？）沒有。」等語。（見原
      審卷第二卷第六十五頁至第六十八頁）
  ２、證人侯政德即當時之延平派出所主管於原審結證稱：「（
      問：怎麼會對告訴人蒐證流氓之犯行？）那是同仁的情報
      報上來的，不是上級交辦，也不是我交辦的，當時我是在
      基隆市警察局第一分局延平派出所任職主管，詳細的時間
      我沒有辦法確定，我是在八十六年七月份去接辦主管的業
      務，我接辦主管後一個多月時間，警員蘇振榮向我報告，
      轄區內有人白吃白喝的情形，我們工作的內容，平常必須
      對轄內的一些不法之人，在工作上必須有一些績效，所以
      在那績效的壓力之下，我就請我同仁就轄區廣為佈線，當
      時蘇振榮就提報，說有一個巫姓男子有類似白吃白喝的情
      形，當初我因為剛接不久，我就請巡佐呂水淋帶同蘇振榮
      ，就巫姓男子的部分作深入的查訪以求證，據我所知，我
      們是有蒐集到有二件舉發巫姓男子白吃白喝之情事，一件
      是蔡淑美舉發的，另一件則是戊○○舉發的，這二件都是
      由蘇振榮製作筆錄的，筆錄做完之後，就將筆錄交給我，
      基本上，我們有資料就提報，我的印象中，我是將這些資
      料交給刑事組的黃慕莒組長，並說這是流氓的情資資料，
      再交由分局依層級作業呈報上級。後來因為蘇振榮給我回
      報說，沒有辦法再得到進一步的情資，所以這部分我們就
      暫時停擺，後來上級也沒有給我指示，同仁也沒有再給我
      報告，當時蘇振榮給我報告的時候，他所提到的就是二件
      情資（當初人名我沒有概念）於製作筆錄之前，就有用口
      頭向我報告說有這些情資，我才要他去製作筆錄，蘇振榮
      當時向我報告的時候，我沒有辦法認定是一件或是二件。
      （問：蔡淑美於八十六年九月十一日、戊○○於八十六年
      十月二十六日之二份警詢筆錄是否就是當時蘇振榮交給你
      的二份筆錄？）是的。」等語。（見原審卷第二卷第一四
      ○頁、第一四一頁）
  ３、證人蘇振榮、侯政德二人就如何開始偵辦甲○○之流氓行
      為之證詞，互核相符，從而，甲○○之流氓行為係先由檢
      舉人蔡淑美向延平派出所檢舉，經由延平派出所警員蘇振
      榮製作檢舉人蔡淑美之檢舉筆錄後，因檢舉人蔡淑美有說
      甲○○有到被告戊○○的店裡去消費，警員蘇振榮就去找
      被告戊○○製作筆錄，則被告戊○○應非係主動向警員檢
      舉，而係於警員查訪甲○○之流氓行為時配合警方之調查
      蒐證，應堪認定。
  ４、參以，警員蘇振榮於八十六年十月二十六日二十二時零分
      詢問戊○○之警詢筆錄上記載「（問：你今『二十六』日
      因何事接受本所製作筆錄？）因常有自稱仁一路、劉銘傳
      路一帶角頭老大常帶數名小弟到我們餐廳喝酒，（問：你
      是否願意提出告訴？）不願意。」等語（見八十七年感裁
      字第三號影印卷八十六年十月二十六日調查筆錄），由此
      益見被告戊○○係於延平派出所警員蘇振榮查訪甲○○之
      流氓行為時配合警方之調查。是則，蔡淑美之檢舉，應非
      係被告戊○○所預謀或主導。
  ５、證人黃慕莒即當時之基隆市警察局第一分局刑事組組長於
      原審到庭結證稱：「（問：基隆市警察局流氓卷宗內蔡淑
      美、戊○○之詢問筆錄有無拿到過？）這份筆錄我有拿到
      過，是侯政德主管交給我的。（問：拿到筆錄的時間為何
      ？）正確時間我沒有辦法記住，這份筆錄是以流氓案件證
      人的筆錄直接送過來給我的。當時侯政德說這是情資資料
      ，因為當時是在警察局流氓檢討的時候，有出現甲○○這
      個名字，我回局裡後，我在一分局主管晚報裡面有提出來
      ，說甲○○這個人的事情，當時流氓審查會裡面忘記是何
      單位何人提出來的，但是我開主管會報的時候，有將名字
      報出來，看各單位有無資料可以提出，我講完之後，大約
      過了好幾個月，大概是二、三個月左右，侯政德才將這二
      份筆錄用信封裝起來交給我，當時我是去參加警察局內的
      有關流氓績效檢討會議，那個會議是我們警察局召開的座
      談會類似交換意見討論，不是正式會議，是口頭報告，沒
      有紀錄，有無紀錄是我猜的。（問：收到這兩份資料以後
      ，是否有對甲○○展開流氓的蒐證？）我們一分局沒有。
      我是在拿到這兩份筆錄之後，於隔天就交給警察局承辦員
      楊永泰。」等語（見原審卷第二卷第一九○頁至第一九二
      頁），因之延平派出所警員蘇振榮所製作蔡淑美、戊○○
      之警詢筆錄，於製作筆錄完成後，由延平派出所主管經基
      隆市警察局第一分局刑事組組長循行政系統轉報基隆市警
      察局承辦人員，該二份筆錄乃出現於基隆市警察局八十七
      年一月二十日以基警刑一字第一六一四號流氓案件移送書
      內之附件資料，此乃被害人蔡淑美之檢舉及延平派出所警
      員蘇振榮查訪甲○○之流氓行為時調查蒐證而得。
  (五)、證人蔡淑美之檢舉筆錄，與被告丙○○、丁○○、戊○○
      三人無關，茲說明如下：
  １、證人蔡淑美於原審到庭結證稱：「（問：八十六年九月十
      一日之警訊筆錄是否是警員對你做的筆錄？）對。我記得
      好像那天是葉文檳打電話給我說，甲○○人在延平派出所
      ，因為甲○○有欠我錢，他叫我去那裡收帳，我當時有去
      延平派出所，去向甲○○要債，他欠我四萬多元，他簽帳
      的帳單，他自己拿走，我所留的是他沒有簽名的部分，我
      去到派出所之後，他說那不是他簽的，並說我那裡消費太
      貴，他不承認並要報警察去抓我，因為我本身也理虧，我
      當時以為他會對我回帳，我怎知他會欠帳，所以我自己在
      他欠我的帳單上簽名，甲○○只拿走他在我店內自己簽名
      的帳單部分，當初我沒有想到要告甲○○，我不是去那裡
      作筆錄，我是去那裡向甲○○要帳的，我到派出所的那天
      沒有製作筆錄，警員只是瞭解我一些情形，並問我要不要
      作筆錄，我當時還詢問警員如果作筆錄有無問題，我不想
      惹事，我記得好像是在那天有作筆錄，我不知道是何人替
      我作筆錄，後來是李泰河，那天我印象中他們有與我泡茶
      ，我記得這份警詢筆錄，是有一天蘇振榮與我約在我家作
      的。（問：八十六年九月十一日是否在派出所製作警詢筆
      錄？）應該是我去派出所製作的，蘇振榮有去找我之後，
      我才去派出所製作筆錄的，應該是隔幾天之後才去作筆錄
      的。（問：警詢筆錄所言是否實在？）對，筆錄內容都是
      我向警察說的。（問：後來還有無找你作筆錄？）後來李
      泰河還有對我作一次筆錄。（問：對於八十六年十一月六
      日之警訊筆錄有何意見？）這份筆錄就是後來李泰河對我
      作的警詢筆錄。（問：八十六年十一月六日之警訊筆錄所
      言是否實在？）我本來就與甲○○蠻好的，他與我是鄰居
      ，甲○○那時候有一段時間是在作賭局，我有告訴甲○○
      說，如果我有錢就會去他那裡賭，如果沒有錢就不會去那
      裡賭，因此我就與甲○○交惡，在警詢所言都是實在。」
      等語（見原審卷第二卷第二四三頁至第二四五頁）。
  ２、嗣於原審仍證稱：「（問：妳去派出所製作筆錄的時候，
      是你自己要做的筆錄，還是有人跟你講，說要妳去檢舉甲○○？）是我自己本身要去的。（問：作筆錄這件事情，
      是派出所先去找你，還是你自行去派出所的？）是我自己
      去派出所，因為是葉文檳打電話告訴我說，甲○○在派出
      所，問我不是有一些帳單要找甲○○要帳，就叫我過去，
      我就過去，我過去派出所之後，警察看到我喝醉了，警察
      就要我坐在旁邊泡茶，警察當時只是與我聊天方式瞭解甲○○的事情，我告訴警察說甲○○有去我店裡消費，而且
      我有去他那裡賭博過。甲○○有在做東抽頭，我去他那裡
      賭的時候，是有四個人，我們是打麻將，後來甲○○他們
      說要玩代幣的方式賭資很大，一底是五千元，沒有用代幣
      玩的的時候是一千二百為底，或是二千元為底的，我當時
      告訴他說我要賭的話就是賭現金，我沒有賭過代幣，我以
      前與甲○○還算蠻好的，就是為了賭博的事情我們才鬧開
      的，我是接到葉文檳的電話之後才趕去派出所，甲○○在
      我店裡消費賒帳，我後來因為沒有在他那裏賭，那邊的賭
      局賭得比較大，他就懷恨在心，並說別想要他還在我店裡
      消費的帳單。」等語。（見原審卷第二卷第二八八頁、第
      二八九頁）
  ３、證人蔡淑美於本院九十三年九月二日審判時結證稱：「原
      來在基隆市開設成功餐廳，甲○○他有來五、六次，不是
      我欠甲○○錢，而是他欠我錢，他常到我店裡喝酒。警察
      有問我話，我說的都是對的話，我沒有說假話。帳單影本
      二紙，是被甲○○把帳單搶走。成功餐廳的管區○○○路
      派出所。葉文檳打電話跟我說是否要拿到延平派出所給他
      們一起辦，所以我才會去延平派出所。白吃白喝的事情，
      這是葉文檳告訴我的。甲○○因為流氓案件交保後，他去
      我家要我配合他，否則要對我不利，那次他是要來找我隔
      壁鄰居，事實上是他欠我拾伍萬元，隔壁鄰居可以出來證
      明甲○○欠我錢的事情。我說的都實在。甲○○恐嚇我要
      配合的時候，沒有人在場。但是甲○○白吃白喝恐嚇我的
      時候，店裡面的小姐都有聽到。」等語。（見本院卷第二
      卷第一九五頁至第一九九頁、第二○四頁）
  ４、綜上各節可知，蔡淑美係因甲○○欠帳，經葉文檳打電話
      通知才至延平派出所，甲○○共欠蔡淑美四萬多元，甲○○簽帳的帳單他自己拿走，蔡淑美所留的是甲○○沒有簽
      名的部分，蔡淑美去到派出所之後，甲○○說那不是他簽
      的，並說我那裡消費太貴，與因甲○○邀蔡淑美賭博，蔡
      淑美後來不再捧場而交惡，則蔡淑美所指述甲○○之所作
      所為，要難作為被告丙○○、丁○○、戊○○三人有誣告
      之論據。
  (六)、證人葉文檳、石雪珠、林淑婷之指證甲○○流氓行為與被
      告丙○○、丁○○、戊○○三人無關，茲說明如下：
  １、證人葉文檳於原審到庭結證稱：「（問：八十六年十一月
      六日之警訊筆錄所言是否實在？）當初在做筆錄的時候，
      警詢筆錄都是按照我所說的來製作。」等語（見原審卷第
      二卷第二四六頁）。證人葉文檳於本院九十三年六月十日
      審判時結證稱：「八十六年七月上旬，甲○○有拿六張空
      白支票都沒有還我。警察為了這件事情找我製作筆錄。警
      詢筆錄的內容絕沒有配合警察丙○○來整甲○○。那時候
      我開店做生意，我知道他是地方的大哥，我做生意會害怕
      ，六張支票是簽好，更早之前，有壹張空白的，被他開了
      一百六十多萬元。他在酒後口氣很不好，我聽了會害怕，
      說你就是開支票給我就對了。後來支票到期，我要他軋票
      ，他說我就是沒有錢，你要怎樣。」等語。（見本院卷第
      二卷第一二六頁至第一二八頁）
  ２、證人石雪珠於原審到庭結證稱：「（問：你與甲○○有何
      關係？）朋友關係。是比較接近男女朋友關係，不過已經
      很久很久沒有聯絡了，我們從八十幾年就沒有聯絡了。（
      問：警察找你指證甲○○流氓的筆錄有幾次？）二次，是
      警察主動去我家找我的，我忘記是哪一年，有一天我要回
      宜蘭過年，大約是在年底的時候，有一次是在我家，有一
      次是在以前「紅玫瑰大樓」那裡，筆錄是警察找我做的，
      照片也是我提供的，警詢筆錄都是依照我的陳述記載的警
      訊時間是在八十六年十一月九日及八十七年一月二十六日
      二次，第二次警訊筆錄內記載我與甲○○是同居關係，其
      實我與甲○○只是朋友關係並沒有同居的紀錄，我與甲○○是好朋友是屬於朋友之間來來去去坐坐而已。（問：這
      兩份筆錄的內容是否都是你向警察陳述的？）是的，是我
      向警察講的之後，警察紀錄的。（問：與甲○○的關係為
      何？）我與甲○○只是朋友關係，就是大家有來來去去的
      ，是比較有來往，我家有小孩子在，甲○○沒有在我家睡
      過，我那時住的地方是向朋友分租來的房間，我以前曾經
      與甲○○有在外面一起睡過一、二次。（問：為何測謊無
      法通過？）因為我測謊的時候有點緊張。甲○○確實有潑
      我汽油，我敢發誓，還有拿開山刀在我臉頰比，我敢發誓
      。甲○○確實有這樣的行為，我不知道為何測謊沒有通過
      ，我測謊的時候可能有點緊張，所以才沒有通過，甲○○
      這個人很狡猾，我曾經聽他親口說過，他可以開鎖，他也
      是前科累累的，他一直恐嚇我。（問：後來治安法庭法官
      問你筆錄的正確性，你說筆錄有出入？）照片是我兒子去
      拍照的，現金部分是我向我朋友借來拿給甲○○的，因為
      是現金，所以沒有借錢給甲○○的證據，另外甲○○也曾
      經對我拳打腳踢的並用開山刀，因為那時候他向我借錢，
      說是要還票款，也有要還賭債，後來票都沒有兌現，現金
      也都沒有還給我，治安法庭法官問我向朋友借錢有無證據
      ？我告訴法官說，我借錢的人，都是我的好朋友，所以都
      沒有借據，噴漆等事項都是翁淑媛告訴我的，因為她有小
      孩，所以就沒有出面指證，甲○○在農曆七月二十三日恐
      嚇我之後，我就跑了，是在八月的時候，翁淑媛打電話告
      訴我說，甲○○把我家的東西都砸壞，那時候我兒子就與
      他朋友回來將我屋內的東西拍照存證，但是翁淑媛不敢出
      來作證，潑汽油之後，甲○○還有來恐嚇我，並說如果沒
      有拿到錢會不放過我，警察問我作筆錄的時候，我都照實
      講。．．．（問：你家被弄壞的事情是何人告訴你的？）
      是翁淑媛告訴我的，她說是甲○○告訴她的，因為那時候
      我剛跑離基隆，我家尚在基隆。我與翁淑婷是朋友關係，
      我有打電話問翁淑婷我家的情形，當時翁淑婷告訴我說，
      甲○○告訴她他已經將我東光路的家砸壞，甲○○沒有我
      東光路的鑰匙，甲○○告訴我，以前在監獄的時候，他學
      會開鎖技術。（問：當時為何沒有報案？）因為甲○○恐
      嚇我不能報案，我一個女人且帶有小孩，因為害怕所以沒
      有報案。」等語（見原審卷第二卷第一九三頁至第一九五
      頁、第一九八頁、第一九九頁），又結證稱：「（問：甲○○本人或者是他有找人去破壞你的住處，有何人可以證
      明？）就是翁淑媛及她姐姐，但是翁淑媛的姐姐已經過世
      ，她們當時有在場聽到說甲○○去我家砸壞我家的東西，
      八十五年七月二十五日（農曆）凌晨的時候，我在睡覺，
      接到甲○○打電話來說，我是不是活得不耐煩，並說要上
      來殺我，要讓我死得很難看，我就趕緊帶小孩走掉，我走
      掉之後，就不敢回來，沒有幾天之後，我回來基隆，不知
      道要辦什麼資料，我回來之後，去翁淑媛的店裡，她告訴
      我說，甲○○到我家裡去砸壞我家的東西，他怎麼進去的
      ，我並不知道，我只知道我家裡被破壞，我後來就告訴我
      兒子，我兒子過了幾天之後就回去拍照（照相時間：照片
      顯示的時間為八十五年八月十六日）。因為經過那麼久了
      ，我可能是記錯時間，我是在國曆八月三日回來基隆，或
      許我將七月二十五的國曆記成為農曆。我後來有告訴林淑
      婷說，巫某某可能去我家將我的東西砸壞掉。」等語。（
      見原審卷第二卷第二八七頁至第二八八頁）
  ３、況證人李泰河於原審證稱：「（問：當時為何沒有去現場
      『即石雪珠被害現場』採證？）我當時有請石雪珠把被潑
      汽油的衣服及被單帶到法庭來，石雪珠只有帶被單來法院
      ，衣服已經丟棄，那時承辦之法官沒有叫我將這些東西留
      下來，並說沒有必要採證，因為那是石雪珠當庭帶來的證
      物。」等語。（見原審卷第二卷第一九九頁）
  ４、證人劉宗隆於原審結證稱：「（問：你總共作幾次警詢訊
      筆錄？）我做的警詢筆錄都是警察找我的，我前後總共做
      了一次警詢筆錄，是在八十六年十一月六日。（問：對於
      八十六年十一月六日警詢筆錄，警詢筆錄內容是不是你向
      警察陳述的內容？是否確實？）筆錄的內容正確，是警察
      照我陳述的內容製作的。（問：是不是你講給警察做的？
      ）是。」等語（見原審卷第二卷第一九六頁）。證人劉宗
      隆於本院九十三年二月二十六日審判時結證稱：「於八十
      五、六年間，開始於基隆市紅玫瑰擔任維護工作經理，前
      後工作約十年。並不認識甲○○，甲○○是否曾經在紅玫
      瑰消費，或是消費不付帳，均不知道。在警局所說屬實，
      但不知道何單位找我去問話。」（見本院卷第二卷第二十
      三頁至第二十四頁）「八十六年十一月六日在基隆市○○○路一號，由丙○○於七樓製作筆錄，但在後來才知道甲○○，至於甲○○是否欠酒錢是等到黃小姐接完電話後轉
      告才知道的。甲○○沒有恐嚇經理，是我們業務經理聽完
      電話才講的。我不知道為何警詢筆錄這樣寫。當時我有講
      是業務經理接完電話才講的。當時我是聽業務經理說的。
      我有講我是在電話旁邊。我不知道為何沒有寫我是在電話
      旁邊。今天講的才對。」等語。（見本院卷第二卷第二十
      五頁至第二十四頁）
  ５、證人周美雲於原審結證稱：「（問：甲○○流氓案，警察
      找你做過幾次筆錄？）一次。（問：警詢筆錄內容是不是
      警察依照你的陳述製作的？）警察是依照我的陳述而製作
      的。」等語（見原審卷第二卷第一九六頁、第一九七頁）
      。證人周美羚於本院九十三年二月二十六日審判時結證稱
      ：「於八十三、四年開始至八十九年任職於基隆的紅玫瑰
      的會計。甲○○是到店裡面消費的客人，有簽帳的數目有
      好幾十萬元，至於甲○○被檢舉流氓是事後才知道。八十
      六年十一月十四日警察找我的時候，我以為警察是問我有
      關甲○○欠店裡面錢的事情。不知道是有關流氓的案件。
      警詢筆錄是李泰河製作。丙○○也有在場。在櫃台，買單
      等事情都是戊○○在處理，買單是在包廂內，沒有看過甲○○有無不法行為，警察問話就回答，講的都是事實。製
      作筆錄確實有在五樓，後來我們很忙，才到七樓製作。他
      後來真的都不還錢。黃經理向他要錢，都要不到錢。簽帳
      單什麼都有。只知道他有白吃白喝。」等語。（見本院卷
      第二卷第二十七頁至第三十頁）
  ６、證人林淑婷於原審結證稱：「（問：甲○○流氓案，警察
      找你做過幾次筆錄？）一次。（問：警詢筆錄內容是不是
      警察依照你的陳述製作的？）那是石雪珠告訴我的，我與
      石雪珠是好朋友，我不願看到石雪珠被人家欺負，石雪珠
      要我幫她作證，警詢筆錄內容是警察依據我講的事實製作
      的。」等語（見原審卷第二卷第一九七頁）。證人林淑婷
      於本院九十三年二月二十六日審判時結證稱：「以前八十
      六年間在紅玫瑰餐廳擔任服務小姐，做了半年，餐廳沒有
      小姐坐檯。甲○○是店裡常客。八十六年十月十四日晚上
      在基隆市○○○路一號五樓，由丙○○製作的筆錄是事實
      。甲○○以刀背毆傷石女臉部之事為真，與石女好朋友，
      她叫我去她家看，我當場沒有看到，是隔天才去，因為石
      女好幾天沒有上班，我去看她，她說甲○○打傷她的。甲○○有帶一些人去消費，都是簽帳沒還。」等語。（見本
      院卷第二卷第三十一頁至第三十四頁）
  ７、綜上各節可知，證人李泰河既結證甲○○該件流氓案件之
      證人筆錄均係由其製作，上開筆錄內容亦係依據證人的陳
      述所製作乙節，則被告丙○○、丁○○、戊○○明應無誣
      告之犯行。
  ８、至於證人蔡淑美於原審法院治安法庭八十七年六月三日訊
      問時所指證甲○○恐嚇若不至所開設之賭場賭博捧場，將
      讓伊餐廳沒生意，伊遂前往甲○○之賭場賭博三次，輸了
      差不多十萬元，賭麻將，只有一桌，後來說要加一桌賭籌
      碼的賭二千底的乙節，亦據證人葉文檳於本院治安法庭八
      十七年六月三日訊問時結證稱：是賭麻將，只有一桌，一
      圈抽二千，其輸十多萬乙情（見八十七年感裁字第三號卷
      第二○四頁），是蔡淑美指證稱恐因餐廳生意不佳，遂前
      往甲○○處聚賭捧場，要非空言。
  ９、另告訴人甲○○於八十六年約五、六月間在金雪莉餐廳，
      甲○○喝酒時向證人葉文檳借用六張支票（其中三張為葉
      文檳之妻程春敏之支票，三張為葉文檳本人之支票），葉
      文檳因為怕沒借票，甲○○會干擾其做生意，後來第一張
      票到期，甲○○都未拿錢給其墊付，其說沒錢，因而使其
      票都退票，後五張亦相同，甲○○並未在言語上恐嚇其，
      但其知道他有點勢力其不便得罪他，所以只好借票給他等
      節，業據證人葉文檳於八十七年四月二十日檢察官偵訊時
      供述明確（見八十七年度偵字第八○九號偵查卷第四十二
      頁反面），嗣於原審治安法庭八十七年六月三日訊間時結
      證：其經營金雪莉餐廳及雅客門卡拉ＯＫ，之前因我們認
      識，甲○○到店裡捧場，有向其借六張票，到期軋票時他
      口氣不好，其通知他，他說他沒錢你要怎麼樣，三張其的
      ，另三張其妻的，聽說劉銘傳路是甲○○的地盤，因其心
      中有顧忌就借他票，金額共五十三萬多，但第一張票到期
      時其要他軋錢進去，他就說沒錢不然要怎樣，結果全都退
      票，他是沒講恐嚇的話，因當時其自己心裡會害怕，作警
      訊筆錄時其又忙，其把心裡的顧忌講給警方聽，他們會錯
      意，借票是其不敢不借他，因聽說他是老大等語，核與告
      訴人甲○○於原審治安法庭八十七年六月三日坦承有向葉
      文檳借六張支票乙情相符，是葉文檳所指證甲○○向其借
      票且任其跳票之事實尚非無據。
  １０、另被害人石雪珠遭甲○○恐嚇、毀損等犯行，雖為甲○○
      所否認，然據證人林淑婷於原審法院治安法庭八十七年七
      月二十一日結證稱：但有一次上班時伊看到石雪珠臉部瘀
      腫，伊問她，她只說是撞到的，當時她與甲○○常常吵架
      ，後來我們去她正信路家（租住的地方）吃飯，甲○○在
      家，石雪珠不肯出來，甲○○說他有打石雪珠，他說用開
      山刀打石雪珠，石雪珠也說甲○○用開山刀押她，甲○○
      也承認用開山刀押石雪珠，並說太過分他要拿汽油潑，起
      因是甲○○回家，石雪珠不讓他進去，就是女的不肯開門
      ，這是甲○○說的，過二天甲○○才打石雪珠，．．．，
      是過後石雪珠才告訴伊是甲○○拿開山刀押她。．
      ．．石雪珠東光路住處被毀損並噴漆伊有去看，是石雪珠
      打電話給伊要伊去看，她跟伊約時間，我們一起去看的，
      石雪珠說是她走了之後隔天甲○○就去砸房子，甲○○來
      喝酒時也有承認房子是他弄的，他自言自語說有找人開鎖
      並找人翻窗進入開門，．．．房子被弄壞的事是石雪珠先
      告訴伊，後來甲○○自已再承認的。等語（見八十七年感
      裁字第三號卷第二七○頁至第二七二頁），雖被害人石雪
      珠並未親見其住處遭甲○○破壞，僅係聽聞證人翁淑媛所
      轉述，或證人林淑婷自甲○○處聽聞而得，惟傳聞證據不
      得為證據，應有積極證據方能證明，是石雪珠所為之指證
      ，尚非任意杜撰，僅係聽聞他人轉述，不能以證人翁淑媛
      、林淑婷所聽聞之傳聞證據作為甲○○有流氓行為之證據
      ，然是否為甲○○所為，則為石雪珠所懷疑。
  、綜上證人葉文檳、石雪珠、林淑婷所指證甲○○之所作所
      為，均係就自己所經歷之事實為陳述，且李泰河於原審證
      稱：甲○○流氓案件證人筆錄是伊所制作，是依照證人之
      陳述制作等語。（充原審卷二第一九七頁）從而縱丙○○
      、丁○○於制作證人筆錄時在場，既無其他證據足證證人
      是係被告丙○○、丁○○、戊○○三人所指使、教唆或主
      導。自不能認定其等有誣告之犯行。
  (七)、證人石雪珠、林淑婷、蔡淑美、戊○○、劉宗隆、周美雲
      、葉文檳、郭瑞庭等人之指證，雖足以證明巫庭風確實與
      特定人有債務糾紛，惟尚無從證明告訴人甲○○之所為足
      以破壞社會秩序之「不特定性」、「慣常性」、「積極侵
      害性」，故其行為，難認為係流氓行為，但不能因此即推
      論被告戊○○、乙○○有誣告犯行，茲說明如下：
  １、按檢肅流氓條例第二條所稱之流氓，為年滿十八歲以上之
      人，有該條所列情形之一，足以破壞社會秩序者而言，而
      該條例第二條所稱足以破壞社會秩序，係指其行為具有不
      特定性﹑積極侵害性及慣常性，對社會秩序足以破壞者而
      言，檢肅流氓條例施行細則第四條第二項規定甚明。
  ２、經查：告訴人甲○○確有前開簽帳及票款債務等情，已如
      前述，惟告訴人前開所簽帳之部分，其中成功餐廳部分之
      簽帳單二張（由蔡淑美所提出）上記載「品名：小姐、數
      量：九、單價：三五○、金額：三一五○」、「品名：小
      姐、數量：十、單價：三五○、金額：三五○○」；愛咖
      啡餐廳部分之之簽帳單二張（由郭瑞庭所提出）上記載「
      品名：花代、數量：五、單價：七○○、金額：三五○○
      」、「品名：花代、數量：七、單價：七○○、金額：四
      九○○」；足見，成功餐廳及愛咖啡餐廳均係有女陪侍之
      地下酒家。再依告訴人於八十七年二月十二日之申告，紅
      玫瑰餐廳係地下酒家，葉文檳之同居人程秋（應為春）敏
      也是該店之陪酒女郎乙節（見八十七年度偵字第八○九號
      偵查卷八十七年二月十二日偵訊筆錄），其於八十六年十
      月八日致內政部警政署丁署長原進檢舉信函，記載紅玫瑰
      餐廳實際是色情地下酒家乙節，而監察院之調查報告、中
      央警察大學八十七年八月二十七日（八七）校密字第八七
      ○六二號書函亦認紅玫瑰餐廳係地下酒家；是以成功餐廳
      、愛咖啡餐廳、紅玫瑰餐廳均係有女陪侍之地下酒家應堪
      認定。
  ３、參以，證人蔡淑美於八十六年九月十一日警訊筆錄指證：
      「甲○○從今（八六）年二月初與不知名男子至店內消費
      ，均有付帳，但從三月十七日起及四月一日、四月八日、
      五月十六日與一張被他強行拿走的帳單均未付帳並連簽名
      都不簽就離開。．．．」，郭瑞庭於八十六年十一月七日
      警訊筆錄指證：「甲○○、喬治及柯文德這夥人其中喬治
      從八十五年七月間起，而甲○○則是從今（八六）年八月
      起多次到我商內吃喝拒不付帳，．．．我有甲○○的簽單
      二張，金額合計一萬九千五百元，喬治部分則多達二十餘
      萬元，但我沒有憑證。因為這些人吃喝完了，就揮揮手說
      『這些算董仔的』，由於我只是經理也不敢多問，只好讓
      他們餐畢揚長而去，．．．」，戊○○於八十六年十月二
      十六日警訊筆錄指證：「．．．甲○○從今（八六）年五
      月份起到我們餐廳說要找經理，並向服務生說他是這一帶
      的老大（仁一路、劉銘傳路一帶），每次喝完酒之後就簽
      帳離去，剛開始他有拿三張支票面額共二十八萬元，來換
      回之前的簽單，但該三張支票均為拒絕往來戶，且從八十
      六年七月一日起、八十六年七月十二日、七月十八日、七
      月二十四日、七月二十九日、八月四日、八月十日、八月
      二十二日所簽的帳單，均不聞不問，．．．」、於八十六
      年十一月六日指證：「因從八十六年三月間起即遭『蕃薯
      』的甲○○連續白吃白喝，並以『芭藥票』詐取二十萬。
      其有簽單八張共十三萬元，支票四張共四十三萬，合計五
      十六萬元。．．．」（以上均見八十七年感裁第三號影印
      卷八十六年十月二十六日及十一月六日警詢筆錄），因之
      甲○○流氓行為之被害人戊○○、蔡淑美、郭瑞庭皆係特
      種行業之經營者或從業人員，甚至甲○○流氓案件之證人
      劉宗隆、周美羚（原名周美雲）為被害人戊○○所僱用，
      亦係特種行業之從業人員，又被害人葉文檳經營金雪莉餐
      廳及雅客門卡拉ＯＫ，亦為特種行業之經營者，再且當時
      承辦甲○○流氓案件之基隆市警察局第二分局刑事組小隊
      長李泰河於八十六年十一月六日之簽呈內記載「擬辦：犯
      嫌巫某等人活動、涉案地點均在一分局特種營業場所，．
      ．．」，益見該流氓案件之涉案地點均為特種行業之營業
      場所、被害人均為特種行業之相關人員。
  ４、然查甲○○之流氓行為皆因其積欠該等多為特種行業多次
      吃喝之消費款項而引起，該等被害人與甲○○間均有特定
      之關係，至被害人石雪珠於八十七年一月二十六日警訊筆
      錄指證：「甲○○與伊曾同居過。八十四年初至八十五年
      初約一年時間我們曾在基市○○○路一一○巷十三號四樓
      他住處（現已賣掉）同居。」（見八十七年感裁字第三號
      影印卷八十七年一月二十六日警詢筆錄），足見告訴人甲○○流氓行為之被害人戊○○、蔡淑美、郭瑞庭、石雪珠
      、葉文檳等人間，皆有債務關係，且屬特定關係人間之債
      務糾紛，甚至與戊○○、蔡淑美、郭瑞庭間係屬特定人間
      之特種行業債務關係，告訴人與特種行業之債權人戊○○
      、蔡淑美、郭瑞庭間多次消費款項等之糾紛，尚難認告訴
      人甲○○之所為核與流氓行為足以破壞社會秩序之不特定
      性、慣常性、積極侵害性等相符，自不得以此遽認告訴人
      甲○○所為即係流氓行為。
  ５、移送機關基隆市警察局未究明告訴人與特種行業之債權人
      戊○○、蔡淑美、郭瑞庭間之關係，且兩者間之消費、簽
      帳、借款、抵債等糾紛是否符合流氓行為足以破壞社會秩
      序之不特定性、慣常性、積極侵害性，尚難謂之妥適。
  ６、再者，告訴人甲○○雖稱有將價值百萬元之滿天星鑽石勞
      力士手錶交予被告丁○○、戊○○以抵其積欠被告戊○○
      之債務乙節，告訴人甲○○陳稱該錶係其父留下來給其作
      為紀念用的，以目前的市價應有價值一百多萬元，但是沒
      有任何的證明書云云（見九十年訴字第五三一號卷第三十
      一頁、第四十一頁），而被告戊○○卻辯稱伊曾經有要去
      當舖當過該隻手錶但是沒有典當成，老闆說這不是原裝的
      錶不值多少錢，大約值幾萬元而已，伊是因為要替丁○○
      籌交保的一百萬元，才要拿去典當的，沒有典當成等情（
      見原審卷第二卷第一三九頁），該錶是否為滿天星鑽石勞
      力士手錶有爭議，原審請告訴人甲○○提出保證書，其無
      法提出，乃依職權將該滿天星鑽石勞力士手錶送請香港商
      勞力士中心有限公司台灣分公司鑑定結果，認「該錶全
      係仿冒假表。滿天星鑽面仿冒。」，有該公司九十一年
      六月二十七日鑑定證明在卷可按（見原審卷第二卷第一二
      七頁），是告訴人甲○○所有之滿天星鑽石勞力士手錶應
      係仿冒之滿天星鑽石勞力士手錶應堪認定。
  ７、參以被告丁○○於原審訊問時供稱：「當天晚上已經十點
      多了，當時要去向告訴人要帳的人有二十幾個人，當時告
      訴人的手錶是放在口袋裡面，在紅玫瑰的時候告訴人是將
      手錶戴在手上，我當時還有要告訴人將手錶放在口袋，後
      來我到派出所的時候我有問債權人當中也有警員，他們說
      告訴人有欠他們四萬、八萬的，當時他們說因為告訴人欠
      紅玫瑰七、八十萬的債務所以就說先將告訴人的手錶放在
      我這裡，當時告訴人拿出來要我將手錶拿去典當四十萬現
      金給他，我當時還告訴他手錶沒有這價值，我就告訴告訴
      人不如先將手錶暫時放在戊○○那裡抵帳，實際上是多少
      我不知道，我只知道退票有那麼多，我當時是說抵多少算
      多少，我於派出所的時候就將這隻手錶交給戊○○，因為
      告訴人所交出的手錶還沒有保證書且依當時勞力士錶的價
      值還沒有超過百萬的價值。」等語（見原審卷第二卷第七
      十一頁），被告戊○○於原審訊問時供稱：「告訴人的手
      錶我沒有去鑑定過，所以我不知道他的錶是真的或是假的
      ，我曾經有要去當舖當過這隻手錶但是沒有典當成，老闆
      曾經告訴我說這不是原裝的錶所以不值多少錢，大約值幾
      萬元而已，丁○○交給我的時候是我在派出所回來的時候
      交我的，我就將這隻手錶一直放在家裡的保險箱裡面，一
      直到我要替丁○○交保的時候時間是在八十八年十一月份
      丁○○被交保須要一百萬元，那時我要籌錢才會將這隻手
      錶及我的鑽戒，手錶拿去典當，當時告訴人的手錶沒有典
      當成，我的有典當成，當時丁○○所交保的一百萬是我籌
      出來的，另外我當時告告訴人詐欺因為我不是負責人所以
      我告他的詐欺就沒有成立，另外告訴人在法庭尚有陳述說
      他有一支手錶在我那裡，我當時有承認是有，但是當時告
      訴人並沒有說要如何還我的錢，我怎麼會將手錶還給他，
      告訴人七、八十萬的支票也有承認沒有兌現，他沒有還我
      錢我為何要還給他手錶，我如果去買新的手錶也不用到七
      、八十萬元，告訴人也有承認有欠我七、八十萬元，所以
      沒有辦法證明說他的手錶是真的，所以我就不還給他。」
      等語（見原審卷第二卷第一三九頁、第一四○頁），益見
      被告戊○○與告訴人甲○○尚有以金錶抵債、抵債多少、
      抵債不足部分債務如何處理等爭議，是被告戊○○所指證
      告訴人甲○○之所為核與流氓行為足以破壞社會秩序之不
      特定性、慣常性、積極侵害性等要件並不相符，尚難認告
      訴人之所為係流氓行為。
  ８、至於石雪珠、林淑婷、蔡淑美、戊○○、劉宗隆、周美雲
      、葉文檳、郭瑞庭等人之調查筆錄、相片、簽單、支票等
      論據，均無證明告訴人甲○○之所為足以破壞社會秩序之
      不特定性、慣常性、積極侵害性，係流氓行為且其情節亦
      非重大。足認被告戊○○一人配合警員之查證、指證等，
      因其與告訴人甲○○有簽帳、借款、手錶抵債等債務關係
      ，被告戊○○所指證告訴人甲○○之流氓行為應不具流氓
      行為之不特定性、慣常性、積極侵害性，尚難認告訴人之
      所為係流氓行為，是以被告戊○○所為，揆諸前開之說明
      ，應無誣告之犯行。
  (八)、被告乙○○無罪之理由：
      被告乙○○自第三人處聽聞告訴人有諸般劣行，向掃黑專
      線檢舉，（乙○○於本院稱伊打電話向掃黑專線檢舉，承
      辦人稱不能以電話檢舉，要本人去檢舉，所以有一次到臺
      中順便到該專線所在地之臺中檢舉並作筆錄，且甲○○在
      基隆警方很熟，所以不敢在基隆檢舉）是既無法證明其有
      誣告之犯意與事實，，且告訴人甲○○之流氓行為不符合
      流氓行為足以破壞社會秩序之不特定性、慣常性、積極侵
      害性等要件，其所為自非流氓行為，敘明如前，則被告乙○○之檢舉，參照前開說明，尚難認其所為應負誣告之罪
      責。
  (九)、況查告訴人甲○○被提報流氓，係由基隆市警察局第二分
      局負責蒐證，報請基隆市警察局召集基隆市調查站、憲兵
      調查組等會審單位召開初審會議，再報請臺灣省政府警政
      廳複核，始由基隆市警察局移送臺灣基隆地方法院治安法
      庭審理。被告丙○○原任職臺灣省政府警政廳刑事警察大
      隊，因輪值掃黑專線受理檢舉，雖有參與蒐證之程序，惟
      並未製作證人之筆錄，而實際之蒐證各項程序及製作筆錄
      ，皆由基隆市警察局第二分局刑事組小隊長李泰河為之，
      已如前述，被告丙○○至多是於李泰河訊問時在場而已，
      甚或不在場，且李泰河所蒐集證據，是否足以證明甲○○
      之犯行，以資提報為流氓，尚須經前開單位層層審核，非
      被告丙○○一人所能擅斷，且查，該案之秘密證人，確實
      指證甲○○涉有不法之犯行，此有警訊筆錄足憑，並非被
      告丙○○所憑空杜撰。遍查偵查全卷，並無被告丙○○有
      誣告甲○○之積極證據，亦無其與被告丁○○、戊○○、
      乙○○間有犯意聯絡及行為分擔之證據，自難以被告丙○○有參與蒐證之程序，遽認被告丙○○須負誣告之罪責。
      至被告丙○○明知告訴人甲○○之流氓案件之被害人戊○○為其二親等之親屬，依照警察偵查規範第一○○八則規
      定：「執行偵查任務人員，必須公正無私，如與犯罪嫌疑
      人、被害人、關係人，因具有親屬關係或與其執行職務有
      偏頗之虞時，應予迴避。」之規定，本須迴避而未予迴避
      ，顯然違背公務員服務法第十七條之規定：「公務員執行
      職務時，遇有涉及本身或其家族之利害事件，應行迴避。
      」，涉有違法失職，業經監察院調查明確，依法固應負行
      政責任，惟被告丙○○要否負行政責任與本件有無誣告犯
      行應係二事，自不得以被告丙○○有此行政疏失即以誣告
      罪責相繩。又查，被告丁○○僅係於被告戊○○接受警員
      訊問時陪同在場、甚或出出入入，並非全程在場，被告戊○○之警訊筆錄非其所訊問或製作，已如前述，遍查偵查
      全卷，並無被告丁○○有誣告甲○○之積極證據，亦無與
      被告丙○○、戊○○、乙○○間有犯意聯絡及行為分擔之
      證據，自難以被告丁○○於被告戊○○接受警員訊問時陪
      同在場遽認被告丁○○須負誣告之罪責。
  (十)、此外，證人即前基隆市調查站副主任黃郁初於本院九十三
      年四月十五日審判程序結證稱：「曾擔任過基隆調查站副
      主任及參與審查甲○○被檢舉流氓案件的審查。參加的人
      尚有警察局長、憲兵隊人員，審查時的資料只有調查表，
      其他資料都是密封，都不能看。是否有偽造筆錄的情形無
      從得知。」（見本院卷第二卷第九十一頁至第九十三頁）
      ；證人即前基隆市警察局長吳長寬於本院九十三年四月十
      五日審判程序結證稱：「以前為基隆市警察局局長，今年
      （九十三年）一月份退休。八十六年間甲○○被檢舉為流
      氓案件，為審查委員之一，審查時尚有調查站、憲兵隊的
      人員，資料是從分局提報之後成立審查委員會。依照流氓
      條例認為符合流氓，經過警政署複審，才移送法院治安法
      庭。審查的時候沒有審查警訊筆錄？實質筆錄、警訊筆錄
      等都是密封，我們不能看。沒有看過筆錄，無從瞭解，也
      無從判斷筆錄是否偽造。」等語（見本卷卷第二卷第九十
      頁、第九十一頁），益徵要提報告訴人甲○○流氓行為，
      是要經過層層審查，絕非被告丙○○、丁○○、戊○○三
      人可以獨自決定。另告訴人請求傳喚呂金城、李鍚棟二人
      到庭，該二人均到庭結證稱：事隔已久並不清楚等語（本
      院卷第三Ｏ四頁、第三Ｏ五頁），亦無從為不利被告四人
      之認定。至於證人郭瑞庭於本院九十三年九月二日審判程
      序結證稱：「八十六年十一月七日李泰河是有問過話，那
      份筆錄與我當初所說的相差太多，我當時沒有說他們一票
      人，是老闆娘同意他簽帳，因為老闆娘認識他。我沒有講
      白吃白喝，我沒有說身家不保那些話。我沒有講拒不付帳
      ，他是老闆認識，我不是負責人，我只是現場的經理而已
      。老闆是李長風。我沒有說二、三千連利息都不夠的話。
      我們老闆都同意，我只是經理，當然同意。有消費、簽帳
      的事情，但說要與老闆算。老闆說可能要問是否有人來公
      司消費欠錢的事情而帶我去派出所，沒有說要去作證白吃
      白喝。製作筆錄時老闆都在旁邊。甲○○交保出來之後，
      沒有恐嚇我。」等語（見本院卷第二卷第二○○頁至第二
      ○四頁），惟查：郭瑞庭之警詢筆錄係李泰河所製作，並
      非被告丙○○、丁○○二人所製作，且無證據證明被告丙○○故意命李泰河為如何之記載，故郭瑞庭筆錄是否實在
      ，亦與被告丙○○、丁○○無關，證人郭瑞庭上開證言，
      自無從為不利被告之認定，告訴人指稱：李泰河係奉丙○○之指示與被告丁○○、戊○○、乙○○等人利用職權共
      謀設詞誣陷告訴人云云（本院卷二宗第十頁），自不足採
      。
  (十一)、誣告罪之成立，以意圖他人受刑事處分虛構事實而向該管
      公務員申告為要件，亦即須其申告內容完全出於憑空捏造
      ，若所告尚非全然無因，祇因缺乏積極證據致被訴人不受
      訴追處罰者，或因出於誤會或懷疑有此事實而為申告，以
      致不能證明其所訴之事實為真實，縱被訴人不負刑責，而
      告訴人本缺乏誣告之故意，亦難成立誣告罪名。故被訴人
      就其所訴之事實，雖不能證明係屬實在，如在積極方面尚
      無確實證據足以證明其確係故意虛構事實者，仍不能遽以
      誣告罪論處。綜上所述，告訴人甲○○之所為與流氓行為
      足以破壞社會秩序之不特定性、慣常性、積極侵害性等要
      件不符，雖不成立流氓行為，但基隆市警察局就該部分移
      送法院審理，並非全然無因，祇因缺乏積極證據證明其所
      移送之事實為真實，致法院就該部分裁定不付感訓處分，
      究難據此而推論告訴人被移送流氓係被丙○○、丁○○、
      戊○○、乙○○所共謀設計或主導，或有誣告告訴人之故
      意，經查積極方面尚無確實證據足以證明被告丙○○、陳
      祥藏確係故意虛構事實，仍不能遽以誣告罪論，是以被告
      四人所為，核與誣告罪之構成要件尚有不符。
五、此外，亦查無其他積極直接證據，足證被告丙○○、丁○○
    、戊○○、乙○○有公訴人所指之在基隆市謀議安排證人檢
    舉之誣告犯行，自不能以推測或擬制之方法，以為裁判之基
    礎而認定被告丙○○、丁○○、戊○○、乙○○犯罪。撥諸
    前揭說明，原審認被告無罪判決之諭知，並無不當，應予維
    持。
六、檢察官依據告訴人之請求提起上訴其上訴意旨略以：(1)原判
    決理由中對於告訴人究為何人所檢舉致被提報流氓認定理由
    矛盾，且依監察院調查報告第九頁至第十一頁中有關告訴人
    流氓案警員製作筆錄之日期、製作地點、被訊問人、訊問人
    及所屬機關表亦甚明瞭，顯見告訴人所以遭查辦及提報流氓
    確實係因被告等人所致。(2)原判決對不利被告之重要證據漏
    未審酌及理由不備，被告四人於於原審調查程序中筆錄及監
    察院調查報告中有諸多對渠等不利之證詞，由監察院調查報
    告中即可查知，原審竟未予採用，亦未敘明未採納之理由。
    (3)被告戊○○與乙○○所檢舉之內容與事實不符，原審亦漏
    未審酌。被告戊○○與乙○○所為之檢舉內容與嗣後經基隆
    市警察局所提報流氓之內容相符，但與蔡淑美之檢舉內容相
    差甚遠，又被告戊○○於治安法庭所為之陳述業已推翻其先
    前檢舉之內容，加諸劉宗隆、葉文檳、蔡淑美、郭瑞庭，及
    林淑婷皆於治安法庭所稱非真，該移送流氓案件亦經台灣高
    等法院裁定認定非流氓行為或僅為債務糾紛，顯見被告等確
    實在無任何憑據之下，誣指告訴人為流氓。原審判決有前揭
    違誤之處，爰依法提起上訴云云。惟查：
  (一)、告訴人究為何人所檢舉致被提報流氓，已如前述，從警員
      製作筆錄之日期、製作地點、被訊問人、訊問人等情形以
      觀，均不足證明告訴人被提報流氓係因被告等人共謀設計
      所致。
  (二)、被告四人所為，與誣告罪之構成要件均不相符，已如前述
      ，告訴人徒以無關重要之枝節問題，指摘原判決對不利被
      告之重要證據漏未審酌及理由不備云云，自不足採。
  (三)、被告戊○○與乙○○所檢舉之內容與事實，僅係陳述重點
      方式不同，尚難認有何不符，至於蔡淑美之檢舉內容，亦
      係就其個人之見聞而為陳述，被告戊○○於治安法庭所為
      之陳述並無推翻其先前檢舉之內容之情事，告訴人謂有推
      翻或不一致，顯有誤會，劉宗隆、葉文檳、蔡淑美、郭瑞
      庭，及林淑婷等人均依告訴人之請求，經本院傳喚到庭所
      為之證詞，均未發現有不利被告之證述，亦無從為不利被
      告之認定。
  (四)、綜上各節可知，公訴人依告訴人之請求而提起上訴，指摘
      原判決不當，為無理由，應予駁回。
據上論斷，應依刑事訴訟法第368條，判決如主文。
本案經檢察官劉斐玲到庭執行職務。
中　　華　　民　　國　　94　　年　　12　　月　　29　　日
　　　　　　　　　刑事第十四庭審判長法　官 張連財
　　　　　　　　　　　　　　　　    法　官 林明俊
　　　　　　　 　 　　　　　　　　　法　官 楊照男
以上正本證明與原本無異。
如不服本判決，應於收受送達後十日內向本院提出上訴書狀，其
未敘述上訴之理由者並得於提起上訴後十日內向本院補提理由書
（均須按他造當事人之人數附繕本）。
                                    書記官 陳秋雄
中　　華　　民　　國　　94　　年　　12　　月　　29　　日
